臺灣臺中地方法院交通事件裁定　　　　　　　　　　九十三年度交聲字第五八六號
　　原處分機關　交通部公路總局臺中區監理所
　　受 處分 人
　　即 異議 人　甲○○○○運股份有限公司
　　法定代理人　陳志真
右列受處分人因違反道路交通管理處罰條例案件，對於交通部公路總局臺中區監理所
民國九十三年七月十九日所為之處分（中監違字第裁６０─Ｚ00000000號）
，聲明異議，本院裁定如左：
    主  文
異議駁回。
    理  由
一、按汽車駕駛人，在駕駛執照吊扣期間駕駛大貨車者，汽車所有人及駕駛人各處新
    臺幣四萬元以上八萬元以下罰鍰，並當場禁止該汽車駕駛人繼續駕駛及扣留其車
    輛牌照。道路交通管理處罰條例（下稱本條例）第二十一條之一第一項第七款定
    有明文。其立法目的係在要求汽車所有人於將車輛交由他人駕駛時，能善盡對於
    駕駛人駕駛資格之注意義務，是僅需駕駛人確實有駕駛資格未盡符合之情形，汽
    車所有人依該規定即應同受處罰，並應吊扣汽車牌照三個月。
二、本件受處分人即異議人甲○○○○運股份有限公司異議意旨略以：該公司現有駕
    駛人近千人，然對於所屬駕駛人均有審查駕駛執照，此有該公司九十三年度五、
    六月份駕駛執照每日審查表一份在卷可參，足認該公司已善盡查證駕駛人駕駛執
    照及資格之注意義務，至於駕駛人王文怯之駕照何時被吊扣，該公司為不知情之
    善意第三人，為請求撤銷原處分，爰聲明異議等語。
三、經查：
  （一）本件受處分人所屬駕駛人王文怯所有之駕駛執照於九十三年五月二十四日繳
        送彰化監理站執行吊扣在案，吊扣期間自九十三年五月二十四日至同年六月
        二十三日止，有王文怯之吊扣銷歷史情況表一紙在卷可稽，其於吊扣期間即
        同年六月一日駕駛本件受處分人所有車牌號碼ＨＴ─５０５號營業大貨車，
        於國道三號二七三點六公里處為警查獲等情，為受處分人所不爭執，並有內
        政部警政署國道公路警察局舉發違反道路交通管理事件通知單（公警局交字
        第Ｚ00000000號）影本一份附卷可憑，足認王文怯卻有在駕駛執照
        吊扣期間駕駛大貨車之行為。
  （二）受處分人前因同類案件經交通部公路總局臺中區監理所於九十二年七月十四
        日以「中監違字第裁６０─Ｃ00000000號裁決書」裁處罰鍰新臺幣
        陸萬元整，經本院裁定撤銷等情，有本院九十二年九月九日以九十二年度交
        聲字第七六七號裁定影本一份在卷足參，且受處分人既以貨物運送為業，前
        經同類事件，當知所警惕並確實落實每日檢查、核對所屬駕駛人之駕駛執照
        資格之義務，以善盡本條例第二十一條之一所課予之查證責任。受處分人既
        係駕駛王文怯之僱主，且為該大貨車之所有人，本應隨時注意駕駛王文怯於
        每次出發時是否仍有適當之駕駛執照。然而王文怯於九十三年五月二十四日
        即已遭吊扣駕照一個月，於該吊扣期間已無駕駛執照供查核，惟據受處分人
        所提出內部製作之長途司機駕駛執照審查表影本一份可知，同年五月二十六
        日、二十八日、六月一日及三日關於王文怯之駕照檢查記錄中，卻有符合審
        查資格之記載，足認受處分人並未確實審查駕照。
  （三）司法院大法官釋字第二七五號解釋固揭示有「人民違反法律上之義務而應受
        行政罰之行為，法律無特別規定時，雖不以出於故意為必要，仍須以過失為
        其責任條件。但應受行政罰之行為，僅須違反禁止規定或作為義務，而不以
        發生損害或危險為其要件者，推定為有過失，於行為人不能舉證證明自己無
        過失時，即應受處罰。」受處分人既疏未仔細查看檢查王文怯之駕駛資格，
        即任憑於駕照吊扣期間駕車，其有過失之情形甚明，自應受罰。從而受處分
        人上述違規事實明確，原處分機關據此對受處分人予以裁罰，於法尚無不合
        ，受處分人據此要求免罰，尚非可採。是本件異議為無理由，應予駁回。
四、據上論斷，應依道路交通管理處罰條例第八十七條第二項、道路交通案件處理辦
    法第十九條，裁定如主文。
中      華      民      國    九 十 三    年     九     月     三 十    日
                                    臺灣臺中地方法院交通法庭
                                        法  官  郭  德  進
右正本證明與原本無異。
如不服本裁定，應於送達後五日內，向本院提出抗告狀。
                                        書記官
中      華      民      國     九十三     年      九      月   二十六   日
                                                                        Ａ
